【裁判字號】    90,上易,500
【裁判日期】    901226
【裁判案由】    損害賠償
【裁判全文】
臺灣高等法院民事判決  九十年度上易字第五○○號
    上  訴  人    甲○○
    被  上訴人    丙○○
                  乙○○○
右當事人間損害賠償事件，上訴人對於中華民國九十年七月二十三日臺灣新竹  地方
法院九十年度訴字第四０二號第一審判決提起上訴，本院判決如左：
    主      文
原判決除確定部分外，關於命上訴人給付被上訴人丙○○超過新臺幣壹拾萬元，給
付被上訴人乙○○○超過新臺幣捌萬陸仟伍佰元及其利息部分，並該部分假執行之宣
告，暨訴訟費用之裁判均廢棄。
右開廢棄部分，被上訴人在第一審之訴及其假執行之聲請均駁回。
其餘上訴駁回。
第一、二審訴訟費用(確定部分除外)由上訴人負擔二分之一，餘由被上訴人負擔。
    事      實
甲、上訴人方面：
一、聲明：(一)原判決關於給付被上訴人丙○○超過新臺幣（下同）五千一百五十二元
    、給付被上訴人乙○○○超過五千零八元及其法定遲延利息，與該部分假執行之
    宣告均廢棄。(二)右開廢棄部分，被上訴人在第一審之訴及其假執行之聲請均駁回
    。
二、陳述：除與原判決記載相同者，茲引用之外，補稱：
(一)、被上訴人雖提出無法工作證明書及民國（下同）八十八年度薪資所得扣繳憑單，
    證明其等分別受有六個月無法工作，計十八萬、十五萬九千元之損失，惟被上訴
    人丙○○為大功清潔裝潢企業有限公司（下稱大功公司）負責人，被上訴人乙○
    ○○為其配偶，受僱於大功公司擔任清潔管理人；且事發當時，正值個人申報八
    十八年度綜合所得稅期間，其等提出大功公司片面製作之無法工作證明書及八十
    八年度薪資所得扣繳憑單，應係臨訟制作，不足採信。況被上訴人丙○○及乙○
    ○○，受傷程度不一，住院治療數天即出院，依常情亦不可能長達六個月無法工
    作。
(二)、上訴人高職畢業，前為遊覽車司機，月薪約四、五萬，目前沒有工作收入，名下
    亦無不動產，且須扶養父母妻兒，原審未審酌上訴人經濟狀況，遽認上訴人應賠
    償被上訴人丙○○十萬元、乙○○○六萬元之慰撫金，誠屬過高。
(三)、上訴人本願將車子變賣所得之八萬元賠償被上訴人，但為被上訴人所不同意。
乙、被上訴人方面：
一、聲明：駁回上訴。
二、陳述：除與原判決記載相同者，茲引用之外，補稱：
(一)、對敏盛綜合醫院龍潭分院九十年十月二十七日九十盛分總字第一四六七號函不爭
    執，惟被上訴人仍持續接受門診治療長達一個多月。且事發迄今，上訴人從未賠
    償分文，對被上訴人亦不加聞問，原審判決工作損失及慰撫金之數額，並未過高
    。
(二)、被上訴人丙○○初中畢業、乙○○○小學畢業，除大功公司之薪水外，名下均無
    不動產。
    理      由
一、被上訴人起訴主張：上訴人於八十九年二月十日六時十五分許，駕駛Ｌ五－八九
    八０號自小客車，在新竹縣關西鎮○○○道台三線公路由南往北行駛，上訴人應
    依行車限速行駛，在郊外道路時速不得超過六十公里，且應注意車前狀況，隨時
    採取必要安全措施，上訴人卻以時速七、八十公里超速行駛，因車速過快，煞車
    後汽車失控闖入對向車道，撞及被上訴人丙○○所駕駛附載被上訴人乙○○○之
    二Ｈ－一四七三號自小客車，致被上訴人丙○○受有頭部外傷、胸部、臉部、頸
    部挫傷、乙○○○受有前胸挫傷、兩下肢小腿擦傷瘀血等傷害；爰本於侵權行為
    之法律關係，求為命上訴人賠償被上訴人丙○○五十三萬六千八百二十九元、被
    上訴人乙○○○四十二萬五千八百二十四元，及遲延利息之判決。上訴人坦承對
    車禍之發生有過失，惟以：被上訴人提出六個月無法工作之證明不實、慰撫金亦
    過高等語置辯。（原審判命上訴人應給付被上訴人丙○○二十八萬五千一百五十
    二元之本息，給付被上訴人乙○○○二十二萬四千零八元之本息，駁回被上訴人
    其餘之請求，被上訴人未就其敗訴部分聲明不服，該部分業已確定；上訴人則僅
    就命其給付丙○○超過五千一百五十二元本息，乙○○○超過五千零八元本息部
    分，提起上訴，其餘敗訴部分未聲明不服而告確定。）
二、查，上訴人於前揭時地因超速行駛，疏未注意車前狀況，隨時採取必要之安全措
    施，致緊急煞車後失控闖入對向車道，撞及被上訴人丙○○所駕駛附載乙○○○
    之自小客車，致被上訴人二人受有前開傷害，為上訴人所不否認，且有敏盛綜合
    醫院龍潭分院診斷証明書為証，並經原法院調閱該院八十九年度竹北交簡第六五
    號刑事卷全卷查明無訛；上訴人過失傷害被上訴人，依民法第一百八十四條第一
    項前段規定，就被上訴人所受之傷害，自應負侵權行為損害賠償責任。
三、按不法侵害他人之身體或健康者，對於被害人因此喪失或減少勞動能力，或增加
    生活上之需要時，應負損害賠償責任；又不法侵害他人之身體、健康者，被害人
    雖非財產上之損害，亦得請求賠償相當之金額，民法第一百九十三條第一項、第
    一百九十五條第一項前段分別定有明文。爰就上訴人聲明不服之範圍為審酌。
(一)、無法工作損失部分﹕
    １、查被上訴人主張伊等受傷後，自八十九年二月十日起至同年八月十日止無法
        工作，固據提出大功公司出具之証明書為憑。惟查，大功公司屬於家族公司
        ，股東為被上訴人丙○○夫妻及其子女，由丙○○任董事長，承包各種清潔
        工程業務，有該公司章程可按；是以大功公司所出具之被上訴人二人有六個
        月不能工作之證明書，實難期客觀，不足憑採。而被上訴人所受傷害，丙○
        ○約三星期無法工作，乙○○○為安全帶引起之胸部挫傷及兩膝挫傷之軟組
        織傷，應可在二星期後恢復部分工作，四星期可完全恢復工作等情，經敏盛
        綜合醫院龍潭分院函覆明確，有該院九十年十月二十七日九十盛分總字第一
        四六七號函在卷足稽；爰審酌被上訴人自承均需親為大廈清潔工作，依其工
        作性質及受傷之狀況，認被上訴人二人應有一個月無法工作。
    ２、被上訴人丙○○、乙○○○八十八年度薪資總額分別為三十六萬元（每月三
        萬元）、三十一萬八千元（每月二萬六千五百元），有扣繳憑單附原審卷可
        證，則被上訴人丙○○可得請求之工作損失為三萬元，乙○○○為二萬六千
        五百元。
(二)、精神慰撫金部分：
    被上訴人丙○○因此次車禍致頭部外傷、胸部挫傷、臉部挫傷、頸部挫傷，乙○
    ○○則前胸挫傷、兩下肢小腿擦傷瘀血，伊等因肉體之傷痛，精神受有相當痛苦
    ，自不待言。是則，被上訴人請求上訴人給付精神慰撫金，洵屬有據；惟按慰撫
    金之性質在於補償及調整被害人所受精神上之損害，其核給之標準應斟酌加害者
    與被害者雙方之身份資力與加害程度及其他各種情形核定之。茲查，上訴人為高
    職畢業，任遊覽車司機，月入四、五萬元，被上訴人丙○○、乙○○○分別為初
    中、小學畢業，任職清潔公司，月入為三萬元、二萬六千元左右，均無恆產。原
    審斟酌兩造之身分、職業、經濟能力，以及上訴人之過失程度、被上訴人所受傷
    害，認被上訴人丙○○、乙○○○請求之慰撫金以十萬元、六萬元為妥適，尚無
    偏失之處。
四、綜上所述，被上訴人本於侵權行為損害賠償請求權，請求上訴人給付無法工作之
    損失及精神慰撫金，於被上訴人丙○○請求一十三萬元、乙○○○請求八萬六千
    五百元及自九十年七月十日  (原審最後辯論期日翌日)起至清償日止，按週年利
    率百分之五計算之利息，為有理由，應予准許。逾此所為請求，為無理由，應與
    其假執行之聲請併予駁回。原審除確定部分外，就超過上開應准許部分，為上訴
    人敗訴之判決，並為假執行之宣告，自有未洽。上訴意旨就此部分指摘原判決不
    當，求予廢棄改判，為有理由。至於上開應准許部分，原審判命上訴人給付，並
    為假執行之宣告，核無違誤；上訴意旨，就此部分，仍執陳詞，指摘原判決不當
    ，求予廢棄，為無理由，應予駁回。
五、據上論結，本件上訴為一部有理由，一部無理由，依民事訴訟法第四百五十條、
    第四百四十九條第一項、第七十八條、七十九條但書、第八十五條第一項前段，
    判決如主文。
中      華      民      國     九十     年     十二     月    二十六    日
                                    民事第三庭
                                        審判長法  官  張  宗  權
                                              法  官  蕭  艿  菁
                                              法  官  吳  秀  美
右正本係照原本作成。
均不得上訴。
中      華      民      國     九十     年     十二     月    二十七    日
                                              書記官  董  曼  華


司法院資訊處製作；財團法人民間司法改革基金會備份。
